臺灣高雄地方法院刑事判決　　　　　　　110年度原易字第1號
公　訴　人　臺灣高雄地方檢察署檢察官
被　　　告　王婕安



選任辯護人　侯勝昌律師（法律扶助）
 
上列被告因詐欺等案件，經檢察官聲請簡易判決處刑（109 年度
偵字第19087 號）及移送併辦（110 年度偵字第918 號），本院
認不宜逕以簡易判決處刑（109 年度原簡字第58號），改依通常
程序審理，判決如下：
    主  文
王婕安幫助犯洗錢防制法第十四條第一項之一般洗錢罪，處有期
徒刑肆月，併科罰金新臺幣參萬元，罰金如易服勞役，以新臺幣
壹仟元折算壹日。
    犯罪事實
一、王婕安預見將金融帳戶之存摺、提款卡、密碼提供他人使用
    ，極可能遭他人自行或轉由不詳人士使用供實行詐欺取財犯
    罪，作為詐欺被害人並指示被害人匯入款項之用，再將該犯
    罪所得提取轉出，製造金流斷點，以掩飾犯罪所得真正去向
    而逃避檢警追緝，仍基於容任該結果發生亦不違背其本意之
    幫助詐欺取財與幫助洗錢之不確定故意，先透過通訊軟體LI
    NE與暱稱「晨萱兒」之不詳成年人約定以每月新臺幣（下同
    ）1 至2 萬元之代價提供帳戶後，於民國108 年11月7 日前
    之某時，在屏東縣某統一超商內，將其所申設之中國信託商
    業銀行帳號000000000000號帳戶（下稱上開帳戶）之存摺及
    依指示更改密碼後之提款卡，以統一超商交貨便之方式寄送
    予「晨萱兒」收受，而供「晨萱兒」所屬詐騙集團使用，容
    任他人作為詐騙不特定人匯款之人頭帳戶，以此方式幫助詐
    騙集團從事財產犯罪及掩飾犯罪所得之去向。嗣「晨萱兒」
    所屬詐欺集團成員取得王婕安所有上開帳戶之提款卡後，即
    共同基於意圖為自己不法所有及隱匿特定犯罪所得來源之犯
    意聯絡，而分別為下列行為：
  ㈠於108 年11月7 日18時52分許，假冒購物網站「BOOKING .C
    OM」及台新銀行客服人員撥打電話給李映辰，佯稱其網路訂
    房時，因內部疏失造成多訂6 筆訂房資訊等語，使李映辰陷
    於錯誤，而依指示於同日21時27分許、22時1 分許，分別以
    自動櫃員機存款及網路銀行轉帳之方式，將3 萬元、45,123
    元存（匯）入上開帳戶內，並旋遭提領一空。
  ㈡復於108 年11月7 日21時22分許，假冒上開購物網站及元大
    銀行客服人員撥打電話給張峻軒，以上開相同話術使張峻軒
    陷於錯誤，而依指示於翌日（8 日）凌晨0 時44分許，在桃
    園市○○區○○○路00號統一超商內，以自動櫃員機存款方
    式，將3 萬元存入上開帳戶內，並旋遭提領一空。
二、案經李映辰、張峻軒告訴，並由臺灣高雄地方檢察署檢察官
    偵查後，聲請簡易判決處刑及移送併辦。
    理  由
一、證據能力
  ㈠本案所引用之相關證據資料（詳後述），其中各項言詞或書
    面傳聞證據部分，縱無刑事訴訟法第159 條之1 至第159 條
    之4 或其他規定之傳聞證據例外情形，業經本院審理時予以
    提示並告以要旨，且經當事人表示意見，當事人已知上述證
    據乃屬傳聞證據，且明示同意作為本案之證據使用（見原易
    卷第31頁），本院審酌上開證據作成時之情況，並無違法取
    證或其他瑕疵，認為以之作為證據適當，爰依刑事訴訟法第
    159 條之5 規定，均認有證據能力。
  ㈡其餘資以認定本案犯罪事實之非供述證據（詳後述），與本
    件待證事實間均具有關連性，且無證據證明係公務員違背法
    定程序所取得，是依刑事訴訟法第158 條之4 之反面解釋，
    自有證據能力。
二、認定犯罪事實所憑之證據及理由
    訊據被告固坦承有於上開時、地，寄送上開帳戶之存摺、提
    款卡予「晨萱兒」，事前並已依對方要求變更密碼之事實，
    惟否認有何幫助詐欺取財或幫助洗錢之主觀犯意，辯稱：我
    在IG上看到徵人資訊，工作內容是打字人員，對方要我先把
    存摺、提款卡改密碼後寄給他們，以供薪水匯入我的戶頭，
    當面簽約時會還給我等語。經查：
  ㈠客觀不法部分
  ⒈被告於犯罪事實欄所示之時、地，以所示之方式將上開帳戶
    之存摺及業依指示更改密碼後之提款卡寄送予「晨萱兒」，
    嗣「晨萱兒」所屬詐騙集團成員依所示詐騙方式詐騙告訴人
    即被害人李映辰、張峻軒，致告訴人等2 人陷於錯誤，並於
    所示時間存（匯）入所示金額至上開帳戶內，款項旋遭提領
    一空等情，為被告於警詢、偵查、本院準備程序及審理中供
    承在卷（見偵二卷第102 至104 頁、偵三卷第15至17頁、偵
    四-1卷第149 至151 頁、原易卷第29、103 、109 頁），且
    經證人即告訴人李映辰、張峻軒於警詢時證述明確（見偵二
    卷第157 至160 頁、偵四-1卷第153 至159 頁），並有被告
    與「晨萱兒」之LINE對話紀錄及簡訊訊息之擷取畫面、中國
    信託商業銀行股份有限公司（下稱中國信託）108 年12月5
    日中信銀字第000000000000000 號函暨所附帳戶所有人基本
    資料及108 年6 月1 日至同年11月8 日自動化交易LOG 資料
    、告訴人李映辰及張峻軒之報案資料、中國信託109 年12月
    24日中信銀字第000000000000000 號函及所附被告所有上開
    帳戶108 年11月8 日之存款交易明細在卷可憑（見偵三卷第
    19至39頁、偵二卷第209 、211至219頁、偵四-1卷第161 、
    187 、211 頁、偵二卷第161 至169 頁、原簡卷第53、55頁
    ），是被告將其所申設之上開帳戶存摺、提款卡交付他人後
    ，確已遭詐騙集團用以作為詐騙之轉帳帳戶，並藉此隱匿特
    定犯罪所得來源甚明。
  ⒉至起訴書雖於犯罪事實欄記載告訴人張峻軒另有依詐騙集團
    成員之指示，分別於108 年11月7 日，及同年月8 日，在桃
    園市○○區○○路000 號萊爾富便利商店內，以自動櫃員機
    匯款方式，將29,988元、29,988元匯入被告上開帳戶一節，
    惟告訴人張峻軒業於警詢中證述前開2 筆款項係自其郵局帳
    號000-00000000000000號之帳戶，轉入楊麗金所有之臺灣銀
    行帳號000-0000000000000000號之帳戶，且與告訴人張峻軒
    上開郵局帳戶之存摺內頁及楊麗金上開臺灣銀行帳戶之交易
    明細內容互核一致（偵二卷第158 頁、第169 頁、第201 頁
    、第202 頁），足認告訴人張峻軒此部分之2 筆款項並未匯
    入被告之上開帳戶，是起訴書上開部分之記載顯與其所憑卷
    內證據有顯著不符，因此乃「無礙於辨別起訴犯罪事實同一
    性」之明顯錯誤，本院逕予更正（最高法院108 年度台上字
    第2882號刑事判決要旨參照），併此敘明。
  ㈡主觀不法部分
  1.按金融帳戶既為個人之理財工具，一般民眾皆可以存入最低
    開戶金額之方式自由申請開設金融帳戶，並無任何特殊之限
    制，因此一般人申請存款帳戶極為容易而便利，且得同時在
    不同金融機構申請多數存款帳戶使用，故除非充作犯罪使用
    ，並藉此躲避警方追緝，一般正常使用之存款帳戶，並無向
    他人租用或購買帳戶存摺等物，而使用他人帳戶之必要，此
    為一般人日常生活所熟知之常識。何況，金融存款帳戶，攸
    關存戶個人財產權益，專屬性甚高，衡諸常理，若非與本人
    有密切關係，不可能提供個人帳戶供他人使用，縱有交付個
    人帳戶給他人使用之特殊情形，亦必會瞭解他人使用帳戶之
    目的始行提供。參以近年詐欺集團利用租借帳戶使用等名目
    ，收購人頭帳戶，以遂行詐欺、洗錢犯罪，並規避執法人員
    查緝之事件層出不窮，業已廣為平面或電子媒體、政府機構
    多方宣導，在金融機構亦設有警語標誌，提醒一般民眾勿因
    一時失慮而誤蹈法網，輕易交付自己名義申辦之金融帳戶予
    他人，反成為協助他人犯罪之工具，是依一般人之社會生活
    經驗，若遇有他人不以自己名義申請開立金融機構帳戶，反
    而出價收購、租用或以其他方式取得他人金融帳戶為不明用
    途使用或流通，衡情對於所提供之金融帳戶極可能供作財產
    犯罪之不法目的使用，當有合理之預見。
  2.查被告既生活於臺灣社會，且案發時為成年人，曾有健身房
    、早餐店、服飾店打工之工作經驗，期間達2 年餘，且具有
    大學休學之學歷智識一情，業據其於偵查、本院審理中供承
    甚詳（見偵三卷第16頁、原易卷第112 、116 、121 頁），
    堪認被告為具有一般智識程度及基本生活經驗之人，是其對
    於上述一般生活常識，即難諉為不知。況依被告於第一次警
    詢中供述：我看到社群軟體Instagram 上的徵才廣告，便用
    通訊軟體LINE跟對方聯繫，對方要我提供名下的銀行帳戶給
    他們使用，提供1 個帳戶，每個月就可以賺取1 至2 萬元薪
    水，但對方沒說帳戶之用途等語，復於本院審理中自承：我
    不知道「晨萱兒」之相關資料，亦未實際跟「晨萱兒」碰面
    過，我只知道他的LINE等語，可見被告係為換取金錢對價，
    即將帳戶資料交付予素未謀面，身分不詳之「晨萱兒」使用
    。又被告另於本院審理中陳稱：過去兩年，我曾經做過健身
    房的行政業務，1 個月薪水約15,000至16,000元，也做過服
    飾店店員，工作時間晚上6 點至12點，月休7 天，1 個月薪
    水26,000至28,000元，早餐店工作只有做六、日而已，1 個
    月薪水2 萬以內等語，從被告付出勞力賺取報酬之經驗中，
    亦應知現實社會並無任何正當之工作，不必付出任何心力或
    勞力，僅需提供帳戶，即可無端坐享相當於正當工作1 個月
    薪水之收益。是以，依被告前述智識能力與社會生活經驗，
    被告應知悉其所為實係將其所申設之帳戶租用予來路不明之
    他人，對其交付帳戶極可能供他人作為詐欺、洗錢犯罪等不
    法用途之情，實有預見無疑。佐以被告寄交上開帳戶資料前
    ，該帳戶內僅剩154 元餘額一節，有被告中國信託銀行上開
    帳戶之客戶歷史交易清單可參（見偵四-1卷第249 頁），亦
    可見被告因帳戶內之存款餘額不多，己身並無太大損失，而
    持縱使帳戶遭對方用以犯詐欺及洗錢犯罪，仍在所不惜之無
    謂心態，而逕提供上開帳戶資料予極可能為財產犯罪之不詳
    人士，則被告於寄交上開帳戶資料當時，主觀上亦堪認定具
    有幫助詐欺及幫助洗錢之不確定故意。
  ㈢對被告辯解不採納之理由
  1.被告雖以前詞置辯，惟被告於本院審理中供述：健身房和早
    餐店的工作，有提供雇主帳戶供薪水轉帳匯入，當時是提供
    存摺影本，不需要提供金融卡密碼等語，足見被告具有提供
    雇主帳戶，作為薪資轉帳所用之經驗，明知應徵正當工作，
    即使有提供薪資轉帳帳戶之必要，亦無需交付帳戶之存摺、
    提款卡。是被告翻異其係以每月1 至2 萬元之代價提供帳戶
    資料之前詞，而改口辯稱係因找打字工作而交付等語，不僅
    顯與其過往提供雇主帳戶作為薪轉帳戶用途之經驗不符，亦
    可見其有避重就輕、卸責之情，已先難認為可採。
  2.又被告除曾於警詢中供稱提供1 個帳戶資料，每月可賺取1
    至2 萬元薪資外，復於偵查中陳稱：對方本來要我提供2 個
    帳戶，但因為我工作的關係，沒辦法給他2 個等語，及於本
    院審理中則供承：我寄出帳戶存摺及提款卡後，他有一直跟
    我約面試時間，可是人一直失蹤，他有說存摺和提款卡於面
    試時會還給我等語；另觀之被告與「晨萱兒」間之LINE對話
    紀錄，「晨萱兒」向被告表示：如果查詢（按：存款交易明
    細表）好了，薪水可以提前先發放等語，被告遂依指示前往
    銀行申請其中國信託銀行上開帳戶之交易明細表等情，亦有
    被告與「晨萱兒」間之LINE對話紀錄翻拍照片附卷可參（見
    偵三卷第23至39頁），是如被告提供帳戶存摺、提款卡及密
    碼係為供打字工作之薪資轉帳所用，則其並無以是否提供帳
    戶或提供帳戶之個數作為工作報酬之計算基礎，亦無尚未經
    過面試，是否經錄用仍不明之情形下，即得因已寄送帳戶資
    料及傳送其帳戶交易明細，而得提前領取薪水之理，益徵被
    告實係欲以出借帳戶之方式獲取報酬。從而，被告辯稱其交
    付上開帳戶，係出於應徵打字工作而作為薪資轉帳所用等語
    ，要難採信。
  ㈣綜上所述，本案事證明確，被告上開犯行洵堪認定，應依法
    論科。
三、論罪科刑
  ㈠按金融帳戶乃個人理財工具，依我國現狀，申設金融帳戶並
    無任何特殊限制，且可於不同之金融機構申請多數帳戶使用
    ，是依一般人之社會通念，若見他人不以自己名義申請帳戶
    ，而收購或借用別人之金融帳戶以供使用，並要求提供提款
    卡及告知密碼，則提供金融帳戶者主觀上如認識該帳戶可能
    作為對方收受、提領特定犯罪所得使用，對方提領後會產生
    遮斷金流以逃避國家追訴、處罰之效果，仍基於幫助之犯意
    ，而提供該帳戶之提款卡及密碼，以利洗錢實行，仍可成立
    一般洗錢罪之幫助犯。綜上，行為人提供金融帳戶提款卡及
    密碼，固非屬洗錢防制法第2 條所稱之洗錢行為，不成立一
    般洗錢罪之正犯；然行為人主觀上如認識該帳戶可能作為收
    受、提領特定犯罪所得使用，他人提領後會產生遮斷資金流
    動軌跡以逃避國家追訴、處罰之效果，仍基於幫助之犯意而
    提供，則應論以幫助犯一般洗錢罪（最高法院108 年度台上
    大字第3101號裁定意旨參照）。
  ㈡是核被告所為，係犯刑法第30條第1 項、洗錢防制法第2 條
    第2 款、第14條第1 項之幫助一般洗錢罪及刑法第30條第1
    項、第339 條第1 項之幫助詐欺取財罪。被告以單一提供帳
    戶存摺、提款卡及事前依指示變更密碼之行為，同時幫助正
    犯詐騙被害人李映辰等2 人，侵害不同被害人之財產法益，
    並幫助正犯洗錢，屬想像競合犯，應依刑法第55條規定，從
    一重論以幫助一般洗錢罪處斷。至公訴意旨雖載被告係將其
    所申設之上開帳戶寄送予「晨萱兒」收受，而供「晨萱兒」
    所屬詐騙集團使用等語，然被告上開犯行，雖已預見極可能
    遭他人利用為詐欺工具，但行騙者之詐欺手法眾多，未必為
    三人以上共同犯之的詐騙集團，「三人以上共同犯之」此構
    成要件事實既屬於嚴格證明事項，於未有積極證據證明被告
    對於「晨萱兒」係為三人以上之詐騙集團成員之加重條件有
    所預見之情形下，尚難論處被告係幫助犯刑法第339 條之4
    第1 項第3 款之加重詐欺取財罪。又被告係基於幫助之犯意
    而為一般洗錢罪，情節較正犯為輕，爰依刑法第30條第2 項
    規定，按正犯之刑減輕之。
  ㈢公訴意旨認被告僅涉犯刑法第30條第1 項、第339 條第1 項
    之幫助詐欺罪嫌，尚有未合，惟因基本社會事實同一，並經
    本院當庭就被告所為另涉犯刑法第30條第1 項、洗錢防制法
    第14條第1 項之幫助一般洗錢罪嫌一情為權利告知（見原易
    卷第27、103 頁），而無礙於被告防禦權之行使後，爰依刑
    事訴訟法第300 條規定，變更起訴法條予以審理。
  ㈣另檢察官移送併辦意旨書（110 年度偵字第918 號）所載詐
    騙集團成員詐取告訴人李映辰財物部分，均經本院認定有罪
    ，且與聲請簡易判決處刑事實具有想像競合之裁判上一罪關
    係，為聲請簡易判決處刑效力所及，本院自得併予審判，附
    此敘明。
  ㈤爰以行為人責任為基礎，審酌被告為換取金錢對價而交付上
    開帳戶存摺及提款卡供詐騙集團成員做為人頭帳戶使用，使
    該詐騙集團得利用上開帳戶領取詐欺取財之款項，助長財產
    犯罪之猖獗，影響社會正常經濟交易安全，雖其尚未取得對
    價即遭查獲，但已致告訴人李映辰、張峻軒因受騙而分別受
    有前述之財產損害及增加其等尋求救濟之困難，所生危害非
    低，確值一定程度之非難。再參以被告犯後雖坦承確有將其
    所有之上開帳戶資料寄與他人，而遭詐騙集團成員持以對告
    訴人李映辰、張峻軒遂行犯罪，惟其對自身行為不當之處，
    尚未見有確切之認識與反省，且迄未能與告訴人李映辰、張
    峻軒和解，亦未填補其行為所生之損害。末考量被告未有前
    科，有臺灣高等法院被告前案紀錄表在卷可參，素行非差，
    及其於本院審理中自陳之教育程度、工作、月收入、結婚及
    經濟狀況等一切情狀（見原易卷第121 頁），量處如主文所
    示之刑，及就併科罰金部分，諭知如主文所示易服勞役之折
    算標準，以示刑法規範之有效及妥當，並給予被告與其罪責
    相符之刑罰。
四、沒收
  ㈠查被告固有與「晨萱兒」約定透過租用其上開帳戶予他人之
    方式，換取每月1 至2 萬元之對價，惟依既存事證無從認定
    被告確已因上開犯行獲取任何金錢對價，而有犯罪所得，是
    不予諭知沒收或追徵其犯罪所得。
  ㈡至洗錢防制法第18條第1 項固規定：「犯第14條之罪，其所
    移轉、變更、掩飾、隱匿、收受、取得、持有、使用之財物
    或財產上利益，沒收之；犯第15條之罪，其所收受、持有、
    使用之財物或財產上利益，亦同。」，惟本案被告非實際提
    款之人，並未實際收受、取得、持有被害人受詐騙之款項，
    尚非洗錢防制法第14條第1 項之正犯，自無上開條文適用，
    併予敘明。
據上論斷，應依刑事訴訟法第299 條第1 項前段、第300 條，洗
錢防制法第2 條第2 款、第14條第1 項，刑法第11條前段、第30
條第1 項前段、第2 項、第339 條第1 項、第55條、第42條第3
項，刑法施行法第1 條之1 第1 項，判決如主文。
本案經檢察官宋文宏聲請簡易判決處刑及移送併辦，檢察官李文
和到庭執行職務。   
中    華    民    國    110   年    10    月    6     日
                  刑事第二庭  審判長法  官  吳佳頴
                                    法  官  陳盈吉
                                    法  官  林裕凱
以上正本證明與原本無異。
如不服本判決應於收受送達後20日內向本院提出上訴書狀，並應
敘述具體理由；如未敘述上訴理由者，應於上訴期間屆滿後20日
內向本院補提理由書（均須按他造當事人之人數附繕本）「切勿
逕送上級法院」。
因疫情而遲誤不變期間，得向法院聲請回復原狀。
中    華    民    國    110   年    10    月    6     日
                                    書記官  林宜璋
 
附錄本案論罪科刑法條：
洗錢防制法第14條第1 項
有第二條各款所列洗錢行為者，處7 年以下有期徒刑，併科新臺
幣5 百萬元以下罰金。
 
刑法第339條第1項
意圖為自己或第三人不法之所有，以詐術使人將本人或第三人之
物交付者，處5 年以下有期徒刑、拘役或科或併科50萬元以下罰
金。